臺灣高等法院臺中分院刑事判決　　　　100年度上訴字第516號
上　訴　人
即　被　告　郭薀慧
選任辯護人　郭隆偉律師
上列上訴人因毒品危害防制條例案件，不服臺灣臺中地方法院99
年度訴字第3093號中華民國100年1月13日第一審判決（起訴案號
：臺灣臺中地方法院檢察署99年度偵字第17826 號），提起上訴
，本院判決如下：
    主    文
上訴駁回。
    理    由
一、按依刑事訴訟法第350條、第361條、第362條、第367條規定
    ，不服地方法院之第一審判決而上訴者，須提出上訴書狀，
    並應敘述具體理由，為上訴必備之程式；其所提出之書狀未
    敘述上訴理由，或僅曾以言詞陳述上訴理由者，均應於上訴
    期間屆滿後20日內補提理由書於第一審法院。第一審法院經
    形式審查，認逾期未補提上訴理由者，應定期間先命補正；
    逾期未補正者，為上訴不合法律上之程式，應以裁定駁回。
    倘已提出上訴理由，但所提非屬具體理由者，則由第二審法
    院以上訴不合法律上之程式，判決駁回。而所謂具體理由，
    必係依據卷內既有訴訟資料或提出新事證，指摘或表明第一
    審判決有何採證認事、用法或量刑等足以影響判決本旨之不
    當或違法，而構成應予撤銷之具體事由，始克當之（例如：
    依憑證據法則具體指出所採證據何以不具證據能力，或依憑
    卷證資料，明確指出所為證據證明力之判斷如何違背經驗、
    論理法則）；倘僅泛言原判決認定事實錯誤、違背法令、量
    刑失之過重或輕縱，而未依上揭意旨指出具體事由，或形式
    上雖已指出具體事由，然該事由縱使屬實，亦不足以認為原
    判決有何不當或違法者（例如：對不具有調查必要性之證據
    ，法院未依聲請調查亦未說明理由，或援用證據不當，但除
    去該證據仍應為同一事實之認定），皆難謂係具體理由，俾
    與第二審上訴制度旨在請求第二審法院撤銷、變更第一審不
    當或違法之判決，以實現個案救濟之立法目的相契合，並節
    制濫行上訴（最高法院97年度台上字第892號刑事判決意旨
    參照）。
二、上訴人即被告郭薀慧（下稱被告）不服原審判決提起上訴，
    其上訴理由略謂：(一)證人黎羿陞於99年4 月2 日調查筆錄（
    即警詢筆錄）中表示：「（99年1 月22日）是我打電話給00
    00-000000 ，並與他聯繫要以新臺幣600 元購買2 粒二級毒
    品搖頭丸，並相約在臺中市○○路與崇德路口交易，但是交
    易毒品時是由一名矮胖、留山本頭之男子來與我交易…」、
    「（99年1 月24日）是我打電話給0000-000000 ，幫綽號阿
    倫聯繫要購買二級毒品搖頭丸，並幫綽號阿倫相約在臺中市
    ○○路與崇德路郵局旁邊交易，我當時只幫綽號阿倫約定交
    易地點，及問二級毒品搖頭丸的價格，我並未到現場，是綽
    號阿倫的男子自行前往與持用0000-000000 之女子交易二級
    毒品搖頭丸，他們交易的數量、金額我不知道。」惟該證人
    於99年12月30日原審審理中反覆表示僅交易一次及交易兩次
    ，證詞如下：「（問：你跟被告在99年1 月份的時候總共聯
    繫過幾次購買搖頭丸的事情？）2 次，只有交易過1 次。（
    問：另外一次沒有交易的部分，是你不知道是否交易成功，
    或根本沒有交易？）根本沒有交易。」、「（問：99年1 月
    22日當天晚上9 點多你在文心路與崇德路郵局那邊有交6 百
    元給被告，他有將2 顆搖頭丸給你是否事實？）是。（問：
    99年1 月24日0 時26分43秒到同天早上9 點15分41秒的通訊
    監察譯文也是你跟多多的通話，通話的內容也是你跟多多要
    買30顆搖頭丸的事情，是否是事實？）是。」、「（問：剛
    才檢察官問你你回答99年1 月22日、24都有交易，剛才你回
    答辯護人問題時答稱只有交易1 次，到底交易幾次？）應該
    是2 次。」等語。由前可知，證人黎羿陞於警詢、偵查、審
    理之證述反覆不定，於警詢說渠並未到場，偵查中說是被告
    直接與渠交易，審理中原說僅交易1 次，後又改為2 次，前
    後陳述不一，何者為真，難以判斷採信，僅以證人黎羿陞之
    證詞無法證明被告確有2 次販賣搖頭丸之犯行。(二)起訴書所
    載據以起訴被告之證據，主要係以證人黎羿陞之證詞，監聽
    譯文部分僅為輔助，證明程度顯單薄，況檢警於被告住處所
    扣得之證物並無起訴書載之搖頭丸，被告就此曾於原審審理
    程序中抗辯，然原判決卻未予採納亦未說明理由。(三)本案所
    有卷證，除證人黎羿陞之證詞外，無一能證明被告於99 年1
    月22日、24日是否有交付MDMA（俗稱搖頭丸）給黎羿陞，或
    交付何物予黎羿陞等情，原審在無證據之情形下，以被告與
    黎羿陞間用暗語交談為由，作為補強證人黎羿陞證詞之真性
    ，進而認定被告有販賣MDMA犯行，與證據法則有違。(四)原審
    以證人黎羿陞與被告間素無怨隙為由，認為證人黎羿陞無構
    詞誣陷被告之動機與必要，然證人黎羿陞始終自承係幫友人
    阿倫購買毒品，則其顯有共同販毒之嫌，難免有為脫罪而誣
    陷被告之可能，且由證人黎羿陞於99年4 月2 日警詢筆錄之
    記載可知，證人黎羿陞已知毒品危害防制條例第17條之減刑
    規定，縱使黎羿陞與被告間並無嫌隙，其仍有為求減刑而誣
    陷被告之虞。原審判決不顧證人黎羿陞於警、偵、審之證詞
    有所歧異，僅以其證詞前後大致相符為由，作為被告有罪之
    依據，其判決理由明顯薄弱且違背刑事訴訟法上證據法則。
    為此請求撤銷原審判決，另為被告無罪之判決云云。
三、經查：
  (一)被告因不服地方法院之第一審判決，而向原審法院具狀提出
    上訴狀、上訴理由狀，敘明上訴理由，依刑事訴訟法第361
    條第2項條文、立法修正理由及上開最高法院判決意旨，被
    告倘已提出上訴理由，但所提非屬具體理由者，由第二審法
    院以上訴不合法律上之程式，以判決駁回之。至於上訴理由
    是否具體，係屬第二審法院審查範圍，則不在命補正之列（
    參見法院辦理刑事訴訟案件應行注意事項第162點），合先
    敘明。
  (二)原審判決就認定被告犯罪所憑之證據，已經詳細調查審酌，
    除證人黎羿陞於偵查及原審中之證述外，並引用被告持用之
    0000-000000 、黎羿陞持用之0000-000000 號行動電話基本
    使用者資料、門號0000000000號行動電話之通訊監察譯文、
    搜索扣押筆錄、扣押物品目錄表、刑案現場照片2 張，及原
    扣案、現已發還之Sony Ericsson 廠牌行動電話1 支及門號
    0000-000000 號行動電話SIM 卡1 張為補強證據，復於理由
    說明「雖證人黎羿陞於本院審理中，辯護人詰問時，稱其僅
    與被告交易過1 次，忘記時間，然嗣經檢察官行反詰問時，
    證人黎羿陞則表示其於偵查中證述與被告2 次交易情形屬實
    ，並於辯護人行覆主詰問時，再證稱其與被告應是交易2次
    ，偵查中回答是正確的，辯護人行主詰問時，因時間過比較
    久，其有一些內容忘記了，但於檢察官行反詰問，問其偵查
    中其所回答的內容細節，其就想起來了等語明確。觀諸上開
    證人黎羿陞先後證述內容，已詳細描述其於99年1 月22日、
    99年1 月24日向被告購買第二級毒品MDMA之過程，且先後證
    述內容關於歷次交易之聯絡情形、交易日期、其給付予被告
    之金額、自被告手中取得之MDMA數量等細節，大致相符，且
    其就於本院審理，辯護人行主詰問時，為何陳稱僅與被告交
    易1 次，亦已為交待，且其說明並無不合理之處。而證人黎
    羿陞與被告之間並無仇恨怨隙，且證人黎羿陞於偵查中、本
    院審理時，均已具結擔保其證詞之真實性，實無甘冒偽證罪
    責，故意攀誣構陷被告為上開犯行之必要。」（見原審判決
    第8 至9 頁），及說明「MDMA係經公告之第二級毒品，無論
    持有、施用、販賣、轉讓，均屬違法行為，為治安機關所嚴
    查，此為眾所週知之事實，毒品交易均於隱密下進行，其以
    通信聯絡亦鮮有明白直接以『毒品』、『搖頭丸』、『MDMA
    』等名稱或相近之用語稱之，均以暗語或彼此已有默契之含
    混語意而為溝通，故上開通訊監察譯文（指被告與證人黎羿
    陞之通訊監察譯文）雖未見雙方言明購買毒品MDMA 之 對話
    內容，惟參酌通訊之內容及通聯之時間，核與證人黎羿陞之
    證述內容有相當之關聯性，亦足以補強及擔保其證述有向被
    告購買毒品MDMA之真實性。是證人黎羿陞上開證述，應堪採
    信。」（見原審判決第9 頁）、「又觀諸卷附通訊監察譯文
    內容，被告與證人黎羿陞多半以暗語為溝通，且於證人黎羿
    陞詢問東西優不優時，被告竟以很恐怖、電力太強、強到可
    怕等詞語回應之，倘若被告確係與證人黎羿陞談論巧克力，
    何需以暗語進行溝通，且豈有以很恐怖、電力太強、強到可
    怕等詞形容巧克力之品質之理，又被告既不知悉朋友買什麼
    巧克力回國，以及證人黎羿陞請託購買的巧克力種類，竟於
    證人黎羿陞詢問東西優不優時，仍答覆很恐怖、強到可怕、
    電力太強等情，被告所辯，在在與常情、常理不符。」（見
    原審判決第10頁），經核並無違背證據法則及論理法則。
  (三)證人黎羿陞於99年12月30日原審審理時另證稱：「（問：你
    在警訊的筆錄有回答說：也是我打電話給0000000000號，這
    一段你說你並未到現場，是綽號『阿倫』的男子自行到現場
    交易，你究竟有無到現場？〔提示99偵字第17826 號偵卷第
    18頁〕）我有到現場，哪一天我真的忘記了。（問：指認犯
    罪嫌疑人照片時你說你都沒有看過照片上的人，你到底在警
    局為何如此指認？〔提示99偵字第17826 號偵卷第18頁〕當
    天在警察局的時候偵查隊的小隊長一直叫我『認了』『認了
    』，我覺得警察態度不好，那天我有看到，我是故意不指認
    。」（見原審卷第36頁）、「（問：對於交易幾次這個問題
    ，從警訊、偵查及今日出庭作證，一直都有反覆，原因為何
    ？）警局我是故意沒有說老實話，偵查中回答是正確的，今
    天作證的時候辯護人問我的時候，因為時間過比較久，所以
    我有一些忘記了，後來檢察官反詰問，問我偵查中我回答的
    內容細節，所以我想起來了。」等語（見原審卷第38頁反面
    ），證人黎羿陞於原審既已明確證稱其於警詢中係故意為不
    實之陳述，且於偵查中及原審審理時均證稱其有向被告購買
    MDMA兩次，自難以其警詢中之不實陳述作為彈劾證據，而認
    其偵查及審理中之證述不可採信。原審判決就此雖未於理由
    中加以說明，但並不影響本案事實之認定。
  (四)原審判決就量刑方面，已審酌被告之素行、犯罪一切情狀及
    其犯罪後態度，而量處其刑，經核亦屬妥適，並無過重或過
    輕之情形。
  (五)綜上所述，被告提起上訴，固具備形式上之理由，但並未提
    出新事證以供調查，其仍執陳詞否認犯罪，徒憑己意漫指原
    審判決不當，尚不足以動搖原審判決認定犯罪事實及量刑之
    基礎，難認係具體理由，其上訴顯然違背法律上之程式，應
    予駁回，並不經言詞辯論為之。
據上論斷，應依刑事訴訟法第367 條前段、第372 條，判決如主
文。
中    華    民    國   100    年    3     月    8     日
            刑事第十一庭   審判長法  官   郭  同  奇
                                 法  官   許  冰  芬
                                 法  官   陳  慧  珊
以上正本證明與原本無異。
如不服本判決應於收受送達後十日內向本院提出上訴書狀，其未
敘述上訴之理由者，並得於提起上訴後十日內向本院補提理由書（
均須按他造當事人之人數附繕本）「切勿逕送上級法院」。
                                 書記官   陳  志  德
中    華    民    國   100    年    3     月    8     日